臺灣高雄地方法院刑事判決　　　　　 100年度審易字第3180號
公　訴　人　臺灣高雄地方法院檢察署檢察官
被　　　告　張簡敏宏
上列被告因違反毒品危害防制條例案件，經檢察官提起公訴（10
0 年度毒偵字第5043號），本院判決如下：
    主  文
張簡敏宏施用第二級毒品，處有期徒刑伍月，如易科罰金，以新
臺幣壹仟元折算壹日。
    事  實
一、張簡敏宏前於民國99年間，因施用毒品案件，經本院以99年
    度毒聲字第197 號裁定送觀察、勒戒後，因無繼續施用毒品
    傾向，於100 年3 月25日執行完畢釋放，並經臺灣高雄地方
    法院檢察署檢察官以99年度偵字第24219 號為不起訴處分確
    定。詎其仍不知戒絕毒癮，於前開觀察、勒戒執行完畢釋放
    後5  年內，基於施用第二級毒品甲基安非他命之犯意，於1
    00年7 月6 日凌晨3 時15分為警採尿時起回溯120 小時內之
    某時許（不含公權力拘束時間），在不詳地點，以不詳方式
    ，施用第二級毒品甲基安非他命1 次。嗣於100 年7 月6 日
    凌晨3 時許，在高雄市○○區○○路為警盤查，並經其同意
    採集尿液送驗，檢驗結果確呈甲基安非他命、安非他命陽性
    反應，而知悉上情。
二、案經高雄市政府警察局鳳山分局報告臺灣高雄地方法院檢察
    署檢察官偵查起訴。
    理  由
壹、程序方面：
一、按法院或檢察官得囑託醫院、學校或其他相當之機關、團體
    為鑑定，或審查他人之鑑定，並準用刑事訴訟法第203 條至
    第206 條之1 規定；其須以言詞報告或說明時，得命實施鑑
    定或審查之人為之，同法第159 條第1 項、第208 條第1 項
    分別定有明文。是法院或檢察官依刑事訴訟法第208 第1 項
    之規定，囑託鑑定機關所出具之鑑定報告，應屬刑事訴訟法
    第206 條第1 項之鑑定報告，為同法第159 條第1 項所稱「
    法律有規定者」之傳聞法則例外情形；而司法警察機關調查
    中之案件，為因應實務上，或因量大、或有急迫之現實需求
    ，併例行性當然有鑑定之必要者，例如毒品之種類與成分、
    尿液之毒品反應，或者槍彈有無殺傷力等鑑定，基於檢察一
    體原則，得由該管檢察長對於轄區內之案件，以事前概括選
    任鑑定人或囑託鑑定機關、團體之方式，俾便轄區內之司法
    警察官、司法警察對於調查中之此類案件，得即時送請先前
    已選任之鑑定人或囑託之鑑定機關、團體實施鑑定，以求時
    效（法務部92年9 月1 日法檢字第0920035083號函參照），
    此種由檢察機關概括選任鑑定人或概括囑託鑑定機關、團體
    ，再轉知司法警察官、司法警察於調查犯罪時參考辦理之作
    為，法無明文禁止，係為因應現行刑事訴訟法增訂傳聞法則
    及其例外規定之實務運作而為；故此種由司法警察官、司法
    警察依檢察官所概括選任之鑑定人或囑託鑑定機關、團體所
    為之鑑定結果，與檢察官選任或囑託為鑑定者，性質上並無
    差異，同具有證據能力（最高法院96年度台上字第2860號判
    決意旨參照）。準此，無論係檢察官直接囑託或為概括指定
    由警察機關逕送鑑定，該受囑託鑑定機關所出具之鑑定報告
    ，均屬刑事訴訟法第206 條第1 項之鑑定報告，為傳聞法則
    之例外，應有證據能力。查卷附台灣檢驗科技股份有限公司
    100 年7 月26日濫用藥物檢驗報告（警卷第5 頁），係臺灣
    高雄地方法院檢察署檢察長事先概括指定該公司為鑑定機關
    （卷附臺灣高雄地方法院檢察署92年10月23日雄檢楠文字第
    0921000294號函暨附件參照），並由高雄市政府警察局鳳山
    分局將本件所採集之尿液送交該機關鑑定後所出具之檢驗報
    告，依前揭規定及說明，自屬傳聞證據法則之例外，應具有
    證據能力。
二、按被告以外之人於審判外之陳述，雖不符刑事訴訟法第159
    條之1 至第159 條之4 之規定，而經當事人於審判程序同意
    作為證據，法院審酌該言詞陳述或書面陳述作成時之情況，
    認為適當者，亦得為證據；又當事人、代理人或辯護人於法
    院調查證據時，知有第159 條第1 項不得為證據之情形，而
    未於言詞辯論終結前聲明異議者，視為有前項之同意，刑事
    訴訟法第159 條之5 定有明文。查卷附高雄市政府警察局鳳
    山分局偵辦毒品案件嫌疑人尿液採集編號對照表（警卷第6
    頁）及行政院衛生署管制藥品管理局92年7 月23日管檢字第
    0920005609號函（院卷第23頁至第26頁），雖為被告以外之
    人於審判外之陳述，屬於傳聞證據，惟均經本院審理時予以
    提示並告以要旨，且經被告表示意見，其已知上述證據乃屬
    傳聞證據，復迄至言詞辯論終結前未就證據能力聲明異議，
    本院復審酌上開文書之形式及取得之過程並無瑕疵等情況，
    認為適當，應認依刑事訴訟法第159 條之5 第2 項之規定，
    得為證據，而有證據能力。
貳、實體方面：
一、訊據被告固不否認其於100 年7 月6 日凌晨3 時15分至高雄
    市政府警察局鳳山分局文山派出所接受採尿並親自封緘之事
    實，惟矢口否認有何施用第二級毒品甲基安非他命之犯行，
    並辯稱：伊未施用毒品，不知為何檢驗報告會有毒品反應云
    云。惟按尿液初步檢驗係採用免疫學方析法，由於該方析法
    對結構類似成分亦可能產生反應，故初步檢驗呈陽性反應者
    ，需採用另一種不同分析原理之檢驗方法進行確認。大部分
    地方衛生單位所採用之另一種為TOXI -LAB 分析法（屬薄層
    層析法）；經行政院衛生署認可之檢驗機構則採用氣相層析
    質譜儀（GC/MS ）鑑驗各項毒品。以氣相層析質譜儀分析法
    進行確認者，均不致產生偽陽性反應；又毒品施用後於尿液
    中可檢出之最大時限，與施用劑量、施用頻率、施用方式、
    施用者飲水量之多寡、個人體質、代謝情況、檢體收集時間
    點及所用檢測方法之靈敏度等因素有關，因個案而異；一般
    可檢出之時間為安非他命1-4 天、甲基安非他命1-5 天，有
    行政院衛生署管制藥品管理局92年7月23日管檢字第0920005
    609 號函附卷可參。本件被告於100 年7 月6 日凌晨3 時15
    分許經警採集尿液送台灣檢驗科技股份有限公司先後以酵素
    免疫分析法及氣相層析質譜法鑑定結果，呈安非他命及甲基
    安非他命陽性反應，有上開高雄市政府警察局鳳山分局偵辦
    毒品案件嫌疑人尿液採集編號對照表及台灣檢驗科技股份有
    限公司100 年7 月26日濫用藥物檢驗報告在卷可憑，依上開
    函文所示，應不致發生偽陽性反應之情形，且以其檢出之濃
    度甚高，足認被告確有施用甲基安非他命之犯行，其空言否
    認其事，無可採信。至公訴意旨雖以上開為警採尿前回溯96
    小時內之某時（不含公權力拘束時間），為認定被告施用第
    二級毒品甲基安非他命之犯罪時間，然依前揭行政院衛生署
    管制藥品管理局之函釋說明，一般可檢出施用甲基安非他命
    之時間最長為5 天，故本件被告既否認施用毒品犯行，而無
    從比對其自白以佐證犯罪之時點，自不宜將被告施用毒品犯
    行之時間限縮於為警採尿前之96小時內，附此敘明。本件事
    證明確，被告施用第二級毒品犯行，堪予認定。
二、第按甲基安非他命為毒品危害防制條例第2 條第2 項第2 款
    所稱之第二級毒品，不得施用、持有。次按觀察、勒戒或強
    制戒治執行完畢釋放後，5 年內再犯第10條之罪者，應依一
    般刑事訴訟程序予以起訴論罪科刑，此觀諸毒品危害防制條
    例第23條第2 項規定自明。本件被告前於99年間，因施用毒
    品案件，經本院以99年度毒聲字第197 號裁定送觀察、勒戒
    後，因無繼續施用毒品傾向，於100 年3 月25日執行完畢釋
    放，並經臺灣高雄地方法院檢察署檢察官以99年度偵字第24
    219 號為不起訴處分確定，有臺灣高等法院被告前案紀錄表
    在卷可參，是被告於上開觀察、勒戒執行完畢釋放後5 年內
    再犯本件施用第二級毒品案件，應依法論科。
三、核被告所為，係犯毒品危害防制條例第10條第2 項之施用第
    二級毒品罪。其持有第二級毒品，嗣進而施用之，持有之低
    度行為應為施用之高度行為所吸收，不另論罪。爰審酌被告
    前經觀察、勒戒後，仍未能戒斷毒癮，復為本件施用第二級
    毒品犯行，顯見其對毒品之依賴情形非輕，其犯後又未能坦
    承犯行，難認有悔改之心，惟念及施用毒品乃自戕行為，對
    社會造成之危害尚非直接甚鉅，兼衡其生活狀況為勉持、智
    識程度為國中畢業等一切情狀，量處如主文所示之刑，並諭
    知易科罰金之折算標準，以資儆懲。
據上論斷，應依刑事訴訟法第299 條第1 項前段，毒品危害防制
條例第10條第2 項，刑法第11條前段、第41條第1 項前段，判決
如主文。
本案經檢察官陳俊宏到庭執行職務。
中    華    民    國   100    年    11    月    28    日
                  刑事第十庭  法  官    蔣志宗
以上正本證明與原本無異。
如不服本判決應於收受送達後10日內向本院提出上訴書狀，並應
敘述具體理由；如未敘述上訴理由者，應於上訴期間屆滿後20日
內向本院補提理由書（均須按他造當事人之人數附繕本）「切勿
逕送上級法院」。
中    華    民    國   100    年    11    月    28    日
                              書記官    張琇晴
附錄本判決論罪科刑之法條：
毒品危害防制條例第10條第2 項
施用第二級毒品者，處三年以下有期徒刑。